【裁判字號】    91,易,4230
【裁判日期】    920110
【裁判案由】    竊盜
【裁判全文】
臺灣高雄地方法院刑事判決                        九十一年度易字第四二三號
    公  訴  人  臺灣高雄地方法院檢察署檢察官
    被      告  庚○○  男  三.
右列被告因竊盜案件，經檢察官提起公訴（九十一年度偵字第二三四四四號），及移
送併案（九十一年度偵字第二七○八八號），本院判決如左：
    主  文
庚○○以詐術得財產上不法之利益，處有期徒刑肆月，如易科罰金，以參佰元折算壹
日。
扣案之鑰匙壹支，沒收。
    事  實
一、庚○○（原名蔡清煌）前有賭博、過失傷害及多次違反肅清煙毒條例等犯罪前科
    ，並因違反肅清煙毒條例等案件，經法院裁定應執行有期徒刑四年二月確定，且
    接續執行前案殘刑二年六月二十日，應於民國九十二年九月二十九日執行完畢，
    而於八十九年七月五日假釋出監，於假釋期間，仍不知悔改。庚○○意圖為自己
    不法之所有，基於竊盜之犯意，於九十一年五月二十八日中午十二時許，在高雄
    縣梓官鄉○○○路一二七巷九十一號前，以不詳之方式開啟戊○○所有車牌號碼
    ＨＲ７─２１０號機車之置物箱，竊取置物箱內之黑色小皮包乙只，內有現金新
    台幣（下同）二百元及聯邦商業銀行卡號四五七九‧五二一五‧○三一四‧三六
    ○二號信用卡乙張，得手後，復意圖為自己不法之利益，基於詐欺之犯意，先由
    庚○○在上開信用卡背面簽署自己之姓名，並於九十一年五月二十八日中午十二
    時三十七分許，前往高雄縣梓官鄉○○路八號「世達通信行」，持前開竊得之信
    用卡刷卡消費，並於消費時在簽帳單上簽署自己之姓名，後交予該通信行人員，
    致使該通信行誤信其為真正持卡人，有支付消費款項之意，而使該通信行陷於錯
    誤，交付所購買之物品，而得財產上不法之利益計四千元。嗣因戊○○報警處理
    ，為警循線查知上情。庚○○又承上竊盜之概括犯意，於九十一年十月十六日上
    午九時三十分許，在高雄市楠梓區都會公園大門口前，見乙○○所有之車牌號碼
    ＸＪＳ─９５６號重機車停放在該處，即以不詳之方式竊取該機車，得手後以供
    己騎乘代步之用。嗣於九十一年十月二十二日中午十二時五十分許，庚○○騎乘
    上開機車後載不知情之友人甲○○，行經高雄縣大社鄉○○街五號前，為警攔檢
    查獲，並扣得鑰匙乙支。
二、案經高雄市政府警察局楠梓分局報請台灣高雄地方法院檢察署檢察官偵查起訴及
    移送併案。
    理  由
一、訊據被告庚○○固坦認確有於九十一年十月二十二日中午十二時五十分許，騎乘
    車牌號碼ＸＪＳ─９５６號重機車後載甲○○，行經高雄縣大社鄉○○街五號前
    ，為警攔檢查獲之事實不諱，惟矢口否認上開犯行，辯稱：伊並無竊取車牌號碼
    ＨＲ７─２１０號機車置物箱內之物品，亦無持信用卡前往高雄縣梓官鄉○○路
    八號「世達通信行」刷卡消費，並伊所有之駕駛執照前已遺失，可能因此而遭人
    冒用。又伊因於九十一年九月中旬遭父親趕出家門，即在高雄縣岡山鎮陽明公園
    睡覺，而不詳年籍姓名綽號「阿忠」之男子亦經常在陽明公園睡覺，因而認識「
    阿忠」，認識約一個月左右，該機車係伊於九十一年十月二十二日上午十一時許
    ，在高雄縣岡山鎮陽明公園內，向「阿忠」所借得，並非伊所竊得，伊亦不知該
    機車係贓車，當時伊係向「阿忠」稱欲借用機車前去找朋友，一下子就回來了，
    「阿忠」就把鑰匙交給伊，伊即騎乘該機車前去找友人甲○○，後甲○○稱要找
    朋友，叫伊騎機車載他去，而於行經高雄縣大社鄉○○街五號前，為警查獲云云
    。惟查：
  (一)被告庚○○確有於九十一年十月二十二日中午十二時五十分許，騎乘車牌號碼Ｘ
    ＪＳ─９５６號重機車後載甲○○，行經高雄縣大社鄉○○街五號前，為警攔檢
    查獲之事實，業據被告於警訊及偵、審時供承不諱，復證人即被告之友人甲○○
    於警訊時證述屬實，並有鑰匙乙支扣案可證。且系爭機車係乙○○所有，而於九
    十一年十月十六日上午九時三十分許，在高雄市楠梓區都會公園大門口前失竊，
    業據證人即被害人乙○○於警訊時證述甚詳，且贓物認領保管單乙紙及車輛車牌
    失竊作業─查獲車輛認可資料乙紙附卷可稽。是此部分之事實，堪信為真實。
  (二)證人即查獲員警曾文智及丁○○於本院審理時證述：當時伊等係為查緝毒販，而
    在大社工業區埋伏，目標為被告、甲○○及駕駛白色自小客車之人，後該自小客
    車逃逸並無查獲，伊等即追趕被告及甲○○之機車，而在高雄縣大社鄉○○街五
    號前，將被告機車攔截下來，當時伊等有詢問被告該機車如何取得，被告稱係向
    綽號「阿忠」之朋友所借得，後即由伊等駕駛普通自小客車帶同被告前往陽明公
    園，該公園為小公園，伊等先開車繞一圈，並詢問被告何人係「阿忠」，被告稱
    沒看到，後伊等即帶同被告下車，在公園內找尋，被告亦稱沒有看到「阿忠」，
    且伊等有詢問公園內之遊民，他們稱該公園內並無綽號「阿忠」之人等語。並被
    告辯稱：因綽號「阿忠」之男子亦經常在陽明公園睡覺，因而認識「阿忠」，當
    時伊向「阿忠」稱欲借用機車前去找朋友，一下子就回來了，所以還車地點亦係
    在陽明公園云云。準此，苟如被告所言，系爭機車係向綽號「阿忠」所借得，並
    綽號「阿忠」平時係在陽明公園內，且約定還車地點亦在陽明公園，則經警於查
    獲後不久，即帶同被告前往陽明公園查證時，何以遍尋不著綽號「阿忠」之人？
    並經警詢問陽明公園內之遊民，亦稱該處並無綽號「阿忠」之人？又綽號「阿忠
    」焉會於被告未返還機車前，即離開該公園？如此綽號「阿忠」事後將如何向被
    告取回系爭機車？且參以被告始終無法提供該綽號「阿忠」之相關年籍資料或聯
    絡方式以供查證。準此，實際上應無綽號「阿忠」之人，該人顯係被告臨訟所杜
    撰之人。綜上，系爭機車應係被告於九十一年十月十六日上午九時三十分許，在
    高雄市楠梓區都會公園大門口前所竊得甚明。是被告所辯上情，顯係事後推諉之
    詞，不足採信。從而，本件事證明確，被告上開竊盜犯行，應堪認定。
  (三)被害人戊○○所有，置放在車牌號碼ＨＲ７─２１０號機車置物箱內之黑色小皮
    包乙只，內有現金二百元及聯邦商業銀行卡號四五七九‧五二一五‧○三一四‧
    三六○二號信用卡乙張，於九十一年五月二十八日中午十二時許，在高雄縣梓官
    鄉○○○路一二七巷九十一號前遭竊，並該信用卡背面簽名欄係空白，被害人戊○○尚未簽名等情，業據證人即被害人戊○○於警訊及本院審理時證述甚詳，並
    證人即聯邦商業銀行人員己○○證述屬實。是此部分之事實，堪信屬真實。
  (四)證人即「世達通信行」店員丙○○於警訊時證稱：於九十一年五月二十八日中午
    十二時三十七分許，由被告持聯邦商業銀行卡號四五七九‧五二一五‧○三一四
    ‧三六○二號信用卡，前來店內刷卡消費，伊並使被告提出證件（駕照），經核
    對與駕照上之照片相符，且有影印被告之駕照，始完成交易，又經警提示被告庚○○之照片予伊指認，被告確為當天持該信用卡刷卡消費之人等語，復卷附之駕
    駛執照影本，確為被告所有之駕駛執照，並非係偽造或經變造之駕駛執照，亦據
    被告於本院審理時所是認。準此，苟如被告所言，其駕駛執照前已遺失，係他人
    持前開竊得之信用卡前往消費，並提示其所有之駕駛執照，則該他人豈會未經變
    造駕駛執照中之照片，即提示駕駛執照予「世達通信行」核對其身分？並經「世
    達通信行」店員核對結果，該人確為照片中之人？且有上開信用卡消費明細表乙
    紙、簽帳單乙紙及被告之駕駛執照影本乙紙等附卷可稽。又參以前開簽帳單之簽
    名「庚○○」、與被告於警訊及偵查中筆錄之簽名，經以肉眼辨識比對結果，無
    論是運筆力道、字體結構、書寫特徵、角度等均極為相似，顯見係被告所為。另
    本件失竊時間、與持前開信用卡刷卡消費時間，相隔僅約半小時之久。綜據上述
    事證以觀，被告確有於九十一年五月二十八日中午十二時許，在高雄縣梓官鄉○○○路一二七巷九十一號前，竊得戊○○所有車牌號碼ＨＲ７─２１０號機車置
    物箱內之黑色小皮包乙只，內有現金二百元及聯邦商業銀行卡號四五七九‧五二
    一五‧○三一四‧三六○二號信用卡乙張，得手後，即於九十一年五月二十八日
    中午十二時三十七分許，前往高雄縣梓官鄉○○路八號「世達通信行」，持前開
    竊得之信用卡刷卡消費等情，堪予認定。是被告所辯上情，要屬事後卸責之詞，
    尚難採信。從而，本件事證明確，被告上開犯行，亦堪認定。
二、按一般信用卡正面均印製有發卡銀行、卡號、有效日期、申請人英文姓名等資料
    ，係表彰發卡銀行與申請人間信用卡契約關係之文書，申請人因而得以持信用卡
    至特約商店消費，而信用卡背面簽名欄申請人之簽名，則係表彰真正持卡人身分
    之證明，若在信用卡背面簽名欄偽造他人之簽名，固構成偽造私文書罪，惟若簽
    署自己之姓名，則僅表示自己為該信用卡之申請人，並不生損害於公眾或他人，
    故尚不構成偽造私文書罪。次按持信用卡交易，基本上於聯合信用卡處理中心不
    依契約給付持卡人所消費之帳款予特約商店時，持卡人對於特約商店仍直接負有
    給付價金義務，從而持信用卡交易與通常之買賣並無差異，僅在價金給付後由發
    卡銀行經由信用卡中心代為付帳，而發卡銀行經由信用卡中心給付特約商店價金
    時，則係事後之權利關係發生變動，亦即由持卡人對於發卡銀行負擔給付價金債
    務而已。是持卡人與特約商店間之交易，乃係以信任關係為基礎的信用販賣契約
    ，倘持卡人並無支付價金之意思與能力，向特約商店提示信用卡消費，係屬對特
    約商店店員施行詐欺。又按依信用卡交易之過程，係持卡人向特約商店提示信用
  卡，由持卡人在簽帳單上簽名，確認交易之標的及金額，再由特約商店核對該信
    用卡之有效性及持卡人之身分同一性無訛後，特約商店即將該簽帳單送交聯合信
    用卡處理中心請款轉知發卡機構撥款，故簽帳單具有持卡人與特約商店之交易契
    約書之性質，並具有持卡人經由聯合信用卡處理中心請求發卡機構撥款之請求書
    或指示文件之性質，非僅具有處理內部事務之傳票性質，是在信用卡簽帳單上偽
    簽姓名，單從形式上觀察，即足以知悉其表示已收受特約商店所交付之交易標的
    物，含有收據之性質，係具有表示一定意思之文書，故持卡人冒用他人名義於信
    用卡簽帳單上簽名，非僅構成刑法第二百十七條第一項之偽造署押罪，應構成刑
    法第二百十條之偽造私文書罪，惟若持卡人係簽署自己之姓名，並無在簽帳單偽
    簽他人名義，亦僅係表示自己為本件交易之人，並不生損害於公眾或他人，是亦
    不構成偽造私文書罪。核被告庚○○所為，係犯刑法第三百二十條第一項之普通
    竊盜罪、及第三百三十九條第二項之詐欺得利罪。被告先後二次普通竊盜犯行，
    時間緊接，方法相同，觸犯構成要件相同之罪名，顯係基於概括犯意反覆為之，
    依連續犯規定論以一罪，並依法加重其刑。其竊盜罪（竊取被害人戊○○所有機
    車置物箱內之物品部分）與詐欺得利罪所犯二罪間，有方法結果之牽連犯關係，
    應從重依詐欺得利罪處斷。公訴意旨雖未論及被告第一次竊盜（被害人戊○○部
    分）、及詐欺得利犯行，惟此部分與前揭論罪科刑部分有連續、牽連犯關係，屬
    裁判上一罪，自為起訴效力所及，且經檢察官聲請併案審理，本院依審判不可分
    原則當得加以審酌，附此敘明。又被告前因違反肅清煙毒條例等案件，經法院裁
    定應執行有期徒刑四年二月確定，且接續執行前案殘刑二年六月二十日，應於九
    十二年九月二十九日執行完畢，而於八十九年七月五日假釋出監，有法務部在監
    在押資料表二紙、刑案資料查註紀錄表及台灣高等法院被告全國前案紀錄表可按
    ，是公訴人認被告前因肅清煙毒條例案件入監執行有期徒刑，甫於九十年三月九
    日執行完畢，其受有期徒刑之執行完畢後，五年以內再犯本件有期徒刑以上之罪
    ，為累犯，並請依刑法第四十七條之規定加重本刑至二分之一，尚有誤會，併此
    敘明。爰審酌被告之品行非佳，於假釋期內，仍不知謹言慎行，並正值壯年，不
    思以正當方法賺取金錢，竟為代步之便、及貪圖不法利益，再為本件犯行，復持
    所竊得之信用卡刷卡購物，嚴重影響金融秩序，犯罪之手段、目得、所得利益，
    及犯後仍矯言卸責，不知省悟等一切情狀，量處如主文所示之刑，並諭知易科罰
    金之折算標準，以資懲儆。另扣案之鑰匙乙支，為被告所有供本件犯罪所用之物
    ，已如前述，爰依刑法第三十八條第一項第二款宣告沒收。
據上論斷，應依刑事訴訟法第二百九十九條第一項前段，刑法第五十六條、第三百二
十條第一項、第三百三十九條第二項、第五十五條、第四十一條第一項，罰金罰鍰提
高標準條例第一條前段、第二條，判決如主文。
中      華      民      國        九十二    年      一    月      十    日
                                  臺灣高雄地方法院刑事第六庭
                                      法  官   洪榮家
右為正本，係照原本作成。
如不服本判決，應於送達後十日內，向本院提出上訴狀。
                                      書記官   陳寰瑛
中      華      民      國        九十二    年      一    月      十    日
附錄本案論罪科刑法條全文：
刑法第三百二十條第一項：
  意圖為自己或第三人不法之所有，而竊取他人之動產者，為竊盜罪，處五年以下有
  期徒刑、拘役或五百元以下罰金。
刑法第三百三十九條：
  意圖為自己或第三人不法之所有，以詐術使人將本人或第三人之物交付者，處五年
  以下有期徒刑、拘役或科或併科一千元以下罰金。
  以前項方法得財產上不法之利益或使第三人得之者，亦同。
  前二項之未遂犯罰之。


司法院資訊處製作；財團法人民間司法改革基金會備份。
